臺灣宜蘭地方法院刑事判決　
110年度原訴字第27號
公  訴  人  臺灣宜蘭地方檢察署檢察官
被      告  賴冠宇


            夏珮眞



上  一  人
指定辯護人  高紫庭律師(義務辯護)
上列被告因傷害案件，經檢察官提起公訴（110年度偵字第2384
號），本院判決如下：
    主  文
丙○○犯傷害罪，處拘役伍拾日，如易科罰金，以新臺幣壹仟元折
算壹日。
甲○○無罪。
    犯罪事實
一、丙○○於民國109年12月30日凌晨，與甲○○等人相偕在宜蘭縣○○鎮○○路00號之「頂好超市」外飲酒，於同日1時42分許，丙○○、甲○○因酒性發作而發生爭吵，丙○○基於傷害之犯意毆打
    甲○○，致甲○○受有頭部鈍傷、後胸壁挫傷等傷害。
二、案經甲○○訴由宜蘭縣政府警察局羅東分局報告臺灣宜蘭地方
    檢察署檢察官偵查起訴。
    理  由
壹、有罪部分：
一、證據能力之說明：
(一)按被告以外之人於審判外之陳述，雖不符刑事訴訟法第159
    條之1至第159條之4規定，而經當事人於審判程序同意作為
    證據，法院審酌該言詞陳述或書面陳述作成時之情況，認為
    適當者，亦得為證據；當事人、代理人或辯護人於法院調查
    證據時，知有第159條第1項不得為證據之情形，而未於言詞
    辯論終結前聲明異議者，視為有前項之同意，刑事訴訟法第
    159條之5規定甚明。查本判決所引用之被告以外之人於審判
    外之供述證據，檢察官、被告丙○○對各該證據能力均不爭執
    (見本院卷第70頁)，且至言詞辯論終結前，均未聲明異議，
    本院審酌上開證據方法於製作時之情況，尚無違法不當，應
    認以之作為證據應屬適當。
(二)本案所引用之非供述證據，無證據證明係實施刑事訴訟程序
    之公務員違背法定程序所取得，亦無證據證明有何偽造、變
    造之情事，依刑事訴訟法第158條之4之反面解釋，自應認均
    具有證據能力，得作為證據，合先敘明。
二、認定犯罪事實所憑之證據及理由：
(一)訊據被告丙○○固坦承有於上開時、地毆打告訴人甲○○（下指
    夏珮真）等情不諱，惟矢口否認有何傷害之犯行，辯稱：我
    是受到攻擊再反擊，當時我已經受傷。甲○○想拿桌子攻擊我
    ，所以才對他有反擊的動作等語。
(二)惟查：
  ⒈被告丙○○有於犯罪事實欄所載之時、地與甲○○發生爭執並毆
    打甲○○，致甲○○受有頭部鈍傷、後胸壁挫傷之傷害，業據被
    告丙○○供承不諱(見警卷第1-3、9頁、偵卷第16【背面】頁
    、本院卷第157頁)，並經證人即告訴人甲○○於警詢、偵查及
    本院審理中、證人乙○○、溫芷蓉於本院審理中證述明確（見
    警卷第12-13頁、偵卷第16【背面】頁、本院卷第145-146、
    149-150頁），並有羅東聖母醫院診斷證明書1份、現場監視
    錄影畫面擷圖18張等證據附卷可佐(見警卷第23-32頁)，復
    經本院當庭勘驗案發當時之錄影檔案，被告丙○○確實有出手
    毆打甲○○(見本院卷第140、142頁)，此部分事實，首堪認定
    。
  ⒉被告丙○○雖以前詞置辯，然經本院當庭勘驗現場監視器錄影
    光碟結果：「(C男為被告丙○○、A女為甲○○)......C男從畫
    面下方出現，走到A女旁邊，右手放在A女左手肘處，B女對
    著C男說話，C男回應並以右手邊講邊做手勢，兩人持續交談
    後，C男轉向A女說話，右手也是邊打手勢，A女突然站起來
    （1時56分），但重心有點不穩，B女(即甲○○友人)想拉A女
    坐下，但拉不住A女，趕緊起身面向C男，且抓住C男的手，
    擋在A女、C男中間，A女、C男隔著B女相互間應有言語爭執
    ，A女慢慢朝C男走近，走到B女右側，突然伸出右手用力推C
    男的左肩一下（1時56分10秒），C男不自主往後退時，撞到
    剛好出現在其身後一名身穿綠色大外套的男子（下稱E男）
    ，害E男差一點撞到身後的牆壁。C男要攻擊A女（1時56分11
    秒），所以不斷用力掙扎要甩開B女的手，B女盡全力抓住C
    男，混亂中A女被撞到往後退，C男的右手終於掙脫，邁步衝
    向A女時，B女反而因為仍抓住C男而被C男拉過去，C男右手
    先出一拳打在A女的肩背上（1時56分13秒），再出一拳打在
    A女的後腦杓（1時56分14秒），E男趕緊從C男正面抱住C男
    ，把C男往右側牆邊拉，但C男抓住A女的手，A女也被拉往右
    側，三個人擠成一團，A女被擠到牆面，C男雖被E男抱住，
    但右手仍往A女頭部揮拳攻擊（1時56分18分），B女再度過
    去要把A女帶開，D女也從畫面下方出現，另一名身著黑色帽
    T的女子（下稱F女）從畫面左側衝進鏡頭（1時56分20秒）
    ，C男終於被E男控制在右側牆面，而A女也被B女帶到畫面中
    間偏右處......」；「....A女突然很激動，不知是指完C男
    還是E男後，大臂揮動甩開B女抓住她的手後，抓住放置在頂
    好超商外的銀色圓桌，將圓桌整個抬起，E男正要過去阻止
    時，C男右手拿起一張椅子衝向A女，A女本來似乎要拿桌子
    攻擊E男，見到C男雙手高舉椅子要狠狠砸向自己，趕緊往後
    退一步將桌面抬起朝天當作盾牌防禦，C男砸第一次的時候
    ，離E男很近，E男的肩、背或頭部似乎有被打到；C男繼續
    進攻，再把椅子往A女砸過去，A女仍持圓桌阻擋，C男椅子
    脫手後手無武器，就直接抓住圓桌的桌腳，把圓桌往A女右
    後方下壓推送，A女的重心被圓桌往後帶，站立不住往後摔
    倒在地時，頭部撞擊店外玻璃窗（2時0分50秒），C男立刻
    衝過去開始毆打A女頭部（2時0分51秒），至少毆打了8、9
    拳。E男過去阻止時，A女終於站起來，C男還抓著A女繼續毆
    打她，D女、F女此時一起圍過去（2時1分0秒），視線遮蔽
    看不見此時A女是否還有被C男毆打......」等情，有本院勘
    驗筆錄附卷可參(見本院卷第140、142頁)。依監視器畫面所
    示，被告丙○○、甲○○於109年12月30日1時56分許第1次發生
    衝突時，雖係甲○○先出手推被告丙○○之左肩，然被告丙○○竟
    直接出拳打向甲○○之肩背及後腦杓，並持續往甲○○頭部揮拳
    攻擊，而於同日2時許發生第2次衝突時，係被告丙○○拿起椅
    子衝向甲○○，甲○○以圓桌防衛時，因重心不穩摔倒在地，被
    告丙○○見狀隨即壓制並毆打甲○○頭部，並於甲○○站起來後仍
    持續毆打，足認被告丙○○、甲○○兩人間雖發生衝突，然均係
    被告丙○○主動傷害致甲○○成傷，則甲○○對被告丙○○既無任何
    現在不法侵害行為，從而，被告丙○○所為之傷害行為自不符
    合正當防衛之要件，而不得阻卻本罪之違法，被告丙○○上開
    所辯，自不足採。又雖證人乙○○於本院審理中具結證稱：被
    告丙○○被推後，先推甲○○，再打甲○○，是正當防衛等語(見
    本院卷第145-146頁)；證人溫芷蓉則於本院審理中具結證稱
    ：我看到的第一下是甲○○，被告丙○○有打甲○○身體。後來是
    甲○○在罵人，我覺得甲○○是要打被告丙○○，剛好乙○○在勸架
    ，所以影像中才看起來是要打乙○○等語(見本院卷第149-150
    頁)，然依本院勘驗現場監視器錄影畫面，均係被告丙○○先
    動手並持續有傷害之行為，已如前述，故證人乙○○、溫芷蓉
    所述尚難為被告丙○○有利之認定。
(三)綜上所述，本件事證明確，被告丙○○之傷害犯行洵堪認定，
    應予依法論科。　　
三、論罪科刑
(一)核被告丙○○所為，係犯刑法第277條第1項傷害罪。
(二)爰以行為人之責任為基礎，審酌被告丙○○前無任何犯罪紀錄
    ，有臺灣高等法院被告前案紀錄表1份在卷可稽，素行良好
    ，審酌其僅因細故與甲○○發生糾紛，竟不思以平和溝通之態
    度尋求解決之道，反恣意傷害甲○○之身體，所為實不足取，
    暨被告丙○○自陳國中畢業之智識程度、擔任外送員、有1位
    未成年子女須扶養之經濟狀況及犯後始終否認犯行而不願與
    甲○○成立調解等一切情狀，量處如主文所示之刑，並諭知易
    科罰金之折算標準。
貳、無罪部分：
一、公訴意旨略以：被告甲○○與上開時、地，與告訴人丙○○(下
    稱丙○○)發生爭吵，被告甲○○基於傷害之犯意毆打被告丙○○
    ，致被告丙○○受有左手深度撕裂傷之傷害。因認被告甲○○所
    為，係犯刑法第277條第1項之傷害罪嫌等語。
二、按犯罪事實應依證據認定之，無證據不得認定犯罪事實；再
    不能證明被告犯罪者，即應諭知無罪之判決，刑事訴訟法第
    154條第2項、第301條第1項分別定有明文。又被害人為證人
    ，與通常一般第三人之為證人不同，被害人就被害經過所為
    之陳述，其目的在於使被告受刑事訴追處罰，與被告處於絕
    對相反之立場，其陳述或不免渲染、誇大，是被害人縱立於
    證人地位具結而為指證、陳述，其供述證據之證明力仍較與
    被告無利害關係之一般證人之陳述為薄弱。從而，被害人就
    被害經過之陳述，除須無瑕疵可指，且須就其他方面調查又
    與事實相符，亦即仍應調查其他補強證據以擔保其指證、陳
    述確有相當之真實性，而為通常一般人均不致有所懷疑者，
    始得採為論罪科刑之依據，非謂被害人已踐行人證之調查程
    序，即得棄置其他補強證據不論，逕以其指證、陳述作為有
    罪判決之唯一證據（最高法院61年台上字第3099號判例、95
    年度台上字第6017號判決意旨參照）。
三、公訴意旨認被告甲○○涉犯刑法第277條第1項之傷害罪嫌，無
    非係以證人即告訴人丙○○於偵查中、證人乙○○於警詢中之證
    述、國泰醫療財團法人汐止國泰綜合醫院(下稱汐止國泰醫
    院)診斷證明書、現場監視錄影畫面擷圖為其主要論據。訊
    據被告甲○○固坦承有於上開時、地與丙○○發生爭執等情，惟
    堅詞否認有何傷害犯行，辯稱：我沒有打丙○○，都是他打我
    ，丙○○的傷不是我造成的等語。辯護人則為被告甲○○辯護稱
    ：被告甲○○雖於案發當時有推丙○○，惟無造成丙○○任何之傷
    害，證人陳偉良、溫芷蓉雖稱在娃娃機後面被告甲○○有打丙○○之頭部，然並無相關驗傷單，且起訴書所載之傷害事實，
    係特定丙○○左手深度撕裂傷，而丙○○受傷是否為被告甲○○所
    致，或遭其他物品割傷尚有疑慮，故起訴書所載之傷害事實
    應與被告甲○○無涉等語。經查：
(一)證人丙○○雖於偵查中指稱：被告甲○○先出手打我的臉，後來
    被告甲○○也有拿桌子攻擊我，在混亂中我的左手食指關節韌
    帶斷裂等語(見偵卷第16頁)；然證人陳偉良於警詢中證稱：
    我看到丙○○右手食指流血。好像割到他自己的錢包等語(見
    警卷第18頁)；復於本院審理中具結證稱：丙○○是在拿椅子
    跟桌子衝突那段的時候受傷等語(見本院卷第147頁)；證人
    溫芷蓉則於本院審理中證稱：丙○○是在被告甲○○推他之後，
    兩人扭打時受傷的。不清楚為何丙○○會受傷，我覺得好像是
    被被告甲○○身上衣服的鈕扣或鏈子弄到，但丙○○跟我說他是
    被被告甲○○拿的桌子劃到，丙○○也不清楚到底是被什麼東西
    劃傷等語(見本院卷第150-151頁)。互核上情，被告甲○○雖
    有與丙○○發生衝突，然證人丙○○陳偉良、溫芷蓉於案發時均
    在場，卻對於丙○○係何時受傷、如何受傷所述均不相同，尚
    難以證人前開所述認被告甲○○所為造成丙○○受有傷害，且丙○○亦於本院審理中表示：被告甲○○跟我互打，我不知道被什
    麼東西劃傷等語(見本院卷第147頁)，依前開現場監視器畫
    面勘驗結果所示，衝突當時場面混亂，在場友人為阻止丙○○
    與被告甲○○爭執，亦有拉扯丙○○與被告甲○○之舉動，自難排
    除丙○○所受傷害係遭勸架友人劃傷之可能性。況被告於當日
    5時2分至汐止國泰醫院急診時，主述為不小心被鐵鍊割傷，
    亦非遭人毆打成傷，有汐止國泰醫院110年12月7日(110)汐
    管歷字第3943號函暨其所附之就醫病歷0份在卷可憑(見本院
    卷第87-104)，故尚難僅憑丙○○所述及診斷證明書率然認定
    被告甲○○有傷害丙○○之犯行。
(二)又丙○○、證人陳偉良、溫芷蓉雖均證稱被告甲○○於娃娃機台
    旁以拳頭打丙○○右臉一拳，然經本院當庭勘驗現場監視器錄
    影光碟，因監視器鏡頭與娃娃機台處有一定距離，無法辨識
    機台旁為何人及有何行為，且汐止國泰醫院就醫病歷及診斷
    證明書均僅有記載丙○○左手第二指伸肌腱斷裂之傷勢，而無
    敘及丙○○臉部受有何種傷害，尚難僅據丙○○、證人陳偉良、
    溫芷蓉之供述而為被告甲○○不利之認定。
三、綜上所述，公訴人所舉被告甲○○涉犯傷害犯行之證據，尚未
    達於通常一般之人均不致有所懷疑，而得確信其為真實之程
    度，此外，復無其他積極證據足認被告甲○○有何傷害犯行，
    既無證據證明被告甲○○犯罪，依上揭法條規定、判例及判決
    意旨說明，自應諭知被告甲○○無罪之判決。　　　
據上論斷，應依刑事訴訟法第299條第1項前段、第301條第1項，
刑法第277條第1項、第41條第1項前段，刑法施行法第1條之1第1
項，判決如主文。
本案經檢察官劉惟宗提起公訴；檢察官劉憲英到庭執行職務。
中　　華　　民　　國　　111 　年　　3 　　月　　29　　日
                  刑事第三庭審判長法　官　許乃文       
　　　　　　　　　　　　　　　　　法  官  游欣怡
                                  法  官  劉芝毓
以上正本證明與原本無異。
如不服本判決應於收受送達後二十日內向本院提出上訴書狀，並
應敘述具體理由；其未敘述上訴理由者，應於上訴期間屆滿後二
十日內向本院補提理由書(均須按他造當事人之人數附繕本)「切
勿逕送上級法院」。　　　　　　　　　　　　　　　　　
　　　　　　　　　　　　　　　    書記官  蕭亦倫
中　　華　　民　　國　　111 　年　　3 　　月　　29　　日
附錄本案論罪科刑法條：
中華民國刑法第277條
傷害人之身體或健康者，處五年以下有期徒刑、拘役或五十萬元
以下罰金。
犯前項之罪，因而致人於死者，處無期徒刑或七年以上有期徒刑
；致重傷者，處三年以上十年以下有期徒刑。